【裁判字號】    90,自,140
【裁判日期】    900606
【裁判案由】    詐欺等
【裁判全文】
臺灣高雄地方法院刑事判決                            九十年度自字第一四號
    自  訴  人  乙○○
    被      告  丁○○
    被      告  丙○○
    右二人共同  唐治民
    選任辯護人  蔡祥銘
右列被告因詐欺等案件，經自訴人提起自訴，甲○判決如左：
    主  文
丁○○、丙○○，均無罪。
    理  由
一、自訴意旨略以：被告丁○○係洪彰工業股份有限公司（下稱洪彰公司）之負責人
    ，被告丙○○係被告丁○○之父，於民國八十八年十一月間，洪彰公司因需現金
    周轉，被告丙○○乃邀自訴人乙○○投資洪彰公司，並受聘為該公司之職員，每
    月薪資新台幣（下同）四萬元，惟自八十八年十一月間起，自訴人乙○○即未曾
    支領每月四萬元之薪資，被告二人竟仍將自訴人乙○○之薪資列於公司帳目之支
    出項下扣除，顯見自訴人乙○○之薪資已遭被告二人侵吞。又被告二人明知原交
    付予自訴人未載發票日、以彰化銀行岡山分行為付款人、票面金額各三十八萬元
    及十五萬元、支票號碼ＰＡ0000000號、ＰＡ0000000號支票二紙
    ，已於九十年二月九日遭拒絕往來，竟仍於九十年二月十四日，於上開二紙支票
    上填載發票日各為九十年五月二十二日、九十一年四月二十日，而取得緩期清償
    之利益，因認被告丁○○、丙○○均涉有刑法第三百三十五條第一項之侵占及同
    法第三百三十九條第二項之詐欺得利罪嫌。
二、按犯罪事實應依證據認定，無證據不得推定其犯罪事實，刑事訴訟法第一百五十
    四條定有明文。又按刑法第三百三十五條之侵占罪係以意圖為自己或第三人不法
    之所有，而侵占自己持有之他人之物為要件，是行為人所侵占之客體必為自己所
    持有之他人之物，始與該條之構成要件相符。又刑法詐欺得利罪係以意圖為自己
    或第三人不法之所有，以詐術得財產上之不法利益為要件，是行為人於客觀上需
    有施用詐術之行為，致人陷於錯誤，而獲得財產上之不法利益，始得論以該條之
  罪。訊據被告丁○○、丙○○均堅詞否認有何自訴人乙○○所指之犯行；被告丁○○辯稱：伊只是洪彰公司掛名的負責人，洪彰公司的相關業務都是丙○○及伊
    母親在處理，伊並不清楚等語；被告丙○○則以：當初伊確實有與自訴人乙○○
    約定，要給付自訴人乙○○每月四萬元的薪資，但是因為自訴人乙○○實際到公
    司上班的時間沒有超過十天，所以公司才會沒有發薪水給他，況且，因為洪彰公
    司的支票經常跳票，自訴人乙○○才會要求伊不要在支票上押日期，九十年二月
    十四日，自訴人乙○○到公司結算帳目時，自訴人乙○○就已經知道公司的支票
    遭拒絕往來，伊太太也有告訴自訴人乙○○，是自訴人乙○○表示沒有關係，並
    要求伊太太在支票上押上日期，說只是作為憑證而已，伊根本沒有詐欺自訴人乙○○的意思等語置辯。
三、經查：
  (一)被告丁○○為洪彰公司之負責人一情，有高雄縣政府高縣營合字第○四六八三九
    號營利事業登記證、經濟部公司執照、經濟部工廠登記證各一紙附卷可稽，然被
    告丁○○辯稱僅係掛名之負責人，並不負責公司之實際業務，被告丙○○亦同此
    供述，自訴人乙○○於甲○調查程序中亦陳稱：「實際上都是丙○○在經營，丁○○並沒有經營。」等語（見甲○九十年四月十二日訊問筆錄），輔以自訴人乙○○所述與洪彰公司借貸或交涉之過程，均係與被告丙○○或其妻為之，足見被
    告丁○○所辯並未實際參與洪彰公司之營業一情為可採。
  (二)又被告丙○○雖不否認有於公司帳目支出項下，記載每月支出自訴人乙○○薪資
    四萬元，及並未實際給付自訴人乙○○薪資等情，核與自訴人乙○○指述情節相
    符，復有公司帳單十一張在卷可參，惟依自訴人乙○○所指述之事實，縱認洪彰
    公司有給付薪資予自訴人乙○○之義務，然薪資既未經給付，自無所謂係自訴人
    乙○○所有之理，被告丙○○、丁○○未依約給付之行為，至多僅為被告丙○○
    、丁○○債務不履行之問題而已，與刑法侵占罪之構成要件顯有不符。
  (三)又被告丙○○雖不否認自訴人乙○○於八十九年四月五日代墊增建費用十萬六千
    六百八十元，並於八十九年五月二十五日簽發支票予自訴人乙○○以為清償，嗣
    因該支票於八十九年八月二十八日跳票，被告丙○○乃於八十九年九月五日換票
    ，而後於八十九年十一月二十六日又行跳票，遂於八十九年十二月二日再換票為
    以彰化商業銀行岡山分行為付款人、票面金額十五萬元、支票號碼ＰＡ0000
    000號之支票為憑，及另向自訴人乙○○借貸多筆款項，而於八十九年十月二
    十四日簽發以彰化商業銀行為付款人、票面金額三十八萬元、支票號碼ＰＡ00
    00000號一紙為憑，且該二紙支票於簽發之際，均未於票面上記載發票日，
    嗣於九十年二月十四日結算帳目時，始應自訴人乙○○之要求，由被告丙○○之
    妻於上開二紙支票上分別記載發票日為九十一年四月二十六日、九十年五月二十
    二日等情，核與自訴人乙○○指述之情相符，並有支票影本二紙可佐。按支票之
    發票日乃支票之絕對必要記載事項，被告丙○○於交付以彰化商業銀行岡山分行
    為付款人、票面金額各十五萬元及三十八萬元、支票號碼各為ＰＡ000000
    0號及ＰＡ0000000號之支票予自訴人乙○○之際，其上既均未記載發票
    日，自訴人乙○○本無從依據前開支票以行使其票據上之權利，事後因被告丙○○之妻之記載，反而使之成為記載完全之支票，對被告丙○○而言，自無何取得
    財產上之不法利益可言，且被告丙○○及自訴人乙○○若係以支票之發票日為清
    償日，則被告丙○○交付前開二紙支票予自訴人乙○○之際，其上並未記載有發
    票日期，顯見雙方當時並未約定該二筆債務之清償期為何，事後因被告丙○○之
    妻完成發票日之記載，因而確定該二筆債務之清償期，對被告丙○○而言更無何
    取得緩期清償之利益可言，於此過程中，被告丙○○、丁○○更無何等施用詐術
    之行為可言。此外，甲○復查無其他積極證據足認被告丁○○、丙○○確有自訴
    人乙○○所指侵占及詐欺之犯行，不能證明被告犯罪，依法應為無罪之諭知。
據上論斷，應依刑事訴訟法第三百四十三條、第三百零一條第一項，判決如主文。
中      華      民      國    九十      年      六      月      六      日
                                  臺灣高雄地方法院刑事第七庭
                                      法  官     曾  淑  娟
右正本證明與原本無異。
如不服本判決，應於判決送達後十日內，向甲○提出上訴狀。
                                      書記官     陳  恩  如
中      華      民      國    九十      年      六      月      八      日


司法院資訊處製作；財團法人民間司法改革基金會備份。
